臺灣臺中地方法院刑事判決　
111年度易緝字第47、48號
公　訴　人　臺灣臺中地方檢察署檢察官
被　　　告　鐘祐廷　男　(民國00年00月00日生)
　　　　　　　　　　身分證統一編號：Z000000000號
　　　　　　　　　　住臺中市○○區○○街00巷00號
　　　　　　　　　　現於法務部○○○○○○○○○○○執行中
上列被告因詐欺案件，經檢察官提起公訴(109年度偵字第35520
號、第37343號)，及追加起訴（110年度偵字第8282號），被告
於準備程序中就被訴事實為有罪之陳述，經告知簡式審判程序之
旨，並聽取公訴人、被告之意見後，本院合議庭裁定由受命法官
獨任進行簡式審判程序，判決如下：
    主    文
丙○○共同犯洗錢防制法第十四條第一項之洗錢罪，處有期徒刑陸
月，併科罰金新臺幣壹萬伍仟元，罰金如易服勞役，以新臺幣壹
仟元折算壹日；未扣案之犯罪所得新臺幣貳拾柒萬元沒收，於全
部或一部不能沒收或不宜執行沒收時，追徵其價額。又共同犯洗
錢防制法第十四條第一項之洗錢罪，處有期徒刑伍月，併科罰金
新臺幣壹萬元，罰金如易服勞役，以新臺幣壹仟元折算壹日；未
扣案之犯罪所得新臺幣壹拾貳萬元沒收，於全部或一部不能沒收
或不宜執行沒收時，追徵其價額。應執行有期徒刑玖月，併科罰
金新臺幣貳萬元，罰金如易服勞役，以新臺幣壹仟元折算壹日。
　　犯罪事實及理由
壹、本案被告丙○○所犯者為刑事訴訟法第273 條之1 第1 項所定
    死刑、無期徒刑、最輕本刑為3 年以上有期徒刑以外之罪，
    且非高等法院管轄之第一審案件，而被告就被訴事實為有罪
    之陳述，經告知簡式審判程序之旨，並聽取被告及檢察官之
    意見後，本院合議庭裁定由受命法官獨任改行簡式審判程序
    ，是本案之證據調查，依刑事訴訟法第273 條之2 規定，不
    受同法第159 條第1項、第161條之2 、第161 條之3、第163
    條之1及第164條至第170條等規定之限制，合先敘明。
貳、本件犯罪事實及證據，均引用檢察官起訴書及追加起訴書之
    記載（如附件一、二），證據部分補充「被告丙○○於本院準
    備程序及審理時之自白」，並更正、補充如下：
一、附件一所示起訴書之犯罪事實一第2行原記載「基於詐欺取
    財之犯意聯絡」更正為「基於詐欺取財及一般洗錢之犯意聯
    絡」，於犯罪事實一第17行原記載「並自行花用殆盡」，補
    充記載為「並自行花用殆盡，因而產生遮斷資金流動軌跡以
    逃避國家追訴、處罰之效果」。
二、附件二所示追加起訴書之犯罪事實一第1行至第3行原記載「
    丙○○與真實姓名年籍均不詳、暱稱『何品峰』等詐騙集團成員
    間，共同意圖為自己之不法所有，基於詐欺取財之犯意聯絡
    ，由該詐欺集團某成員先於不詳時、地」更正為「丙○○與真
    實姓名年籍均不詳、暱稱『何品峰』之人，共同意圖為自己之
    不法所有，基於詐欺取財及一般洗錢之犯意聯絡，由『何品
    峰』先於不詳時、地」；於犯罪事實一第8行至第9行原記載
    「詐騙集團某成員即於109年9月23日10時許，撥打電話予甲
    ○○」更正為「何品峰即於109年9月23日10時許，撥打電話予
    甲○○」；於犯罪事實一第16行原記載「2萬元之款項得手」
    ，補充記載為「2萬元之款項得手，因而產生遮斷資金流動
    軌跡以逃避國家追訴、處罰之效果」。
參、論罪科刑
一、按洗錢防制法業於105年12月28日修正公布，於106年6月28
    日生效施行。依修正後即現行洗錢防制法第2條第2款、第3
    條第2款規定，掩飾或隱匿刑法第339條犯罪所得之本質、來
    源、去向、所在、所有權、處分權或其他權益者，即構成洗
    錢行為。是依修正後洗錢防制法，掩飾刑法第339條第1項詐
    欺取財犯罪所得去向之行為，亦可構成洗錢罪。經查，被告
    自如附件一、二犯罪事實欄所示人頭帳戶提款之行為，客觀
    上已足以造成金流斷點，阻撓國家對犯罪所得之追查，實已
    該當於掩飾、隱匿特定犯罪所得去向之要件。是核被告如附
    件一、二所示犯行，均係犯刑法第339條第1項詐欺取財罪、
    洗錢防制法第14條第1項之一般洗錢罪。又起訴書及追加起
    訴書雖未論及被告一般洗錢部分，惟此部分事實與被告詐欺
    取財部分，屬想像競合之裁判上一罪關係(詳如後述)，為起
    訴效力所及，本院自得併予審理，且本院業已於準備程序、
    審理中告知被告此部分之罪名(見111年度易緝字第47、48號
    卷第36-37、43頁)，對被告刑事辯護防禦權不生不利影響，
    本院自仍應予審理，並予論罪科刑，附此敘明。
二、就附件一、二所示犯行部分，被告與綽號「阿峰」之人即「
    何品峰」具有犯意聯絡及行為分擔，應論以共同正犯。至於
    起訴書犯罪事實欄之「阿峰」與追加起訴書犯罪事實欄之「
    何品峰」實為同一人，業經被告於本院準備程序中供承在卷
    (見110年度易字第18號卷第137-138、149頁、111年度易緝
    字第47、48號卷第37頁)，併此敘明。
三、就附件一、二所示犯行部分，被告均係以一行為，同時觸犯
    詐欺取財罪及一般洗錢罪，均為想像競合犯，應依刑法第55
    條之規定，從一重之一般洗錢罪處斷。又被告如附件一、二
    所為犯行，犯意各別，行為互異，應予以分論併罰。
四、次按犯洗錢防制法第14條、第15條之罪，在偵查或審判中自
    白者，減輕其刑，洗錢防制法第16條第2項定有明文。被告
    於本院審理時均已自白一般洗錢犯行，爰就附件一、二所示
    犯行部分，均依洗錢防制法第16條第2項規定，減輕其刑。
五、爰以行為人之責任為基礎，審酌被告與綽號「阿峰」之人合
    作，共同遂行前開詐欺取財與一般洗錢之犯行，致使告訴人
    陳嬿羽、甲○○受有財產上損害，並產生遮斷或掩飾、隱匿資
    金流動軌跡以逃避國家追訴、處罰之效果，使執法人員難以
    追查該綽號「阿峰」之人之真實身分，進而助長財產犯罪之
    風氣，所為實屬不該；惟念及被告坦承犯行之犯後態度；兼
    衡被告尚未與告訴人2人達成調解，亦未賠償告訴人2人等情
    ；再考量被告之素行、犯罪動機、目的、手段、告訴人2人
    各別損失之情形，暨被告自陳學歷為高中肄業，之前是工廠
    員工，經濟狀況勉持，有一名未成年子女需扶養等一切情狀
    (見111年度易緝字第47、48號卷第49頁)，分別量處如主文
    所示之刑，併科罰金部分並均諭知如易服勞役之折算標準，
    並斟酌被告所犯各罪侵害法益之異同、對侵害法益之加重效
    應、時間、空間之密接程度，而為整體評價後，定其應執行
    之刑如主文所示，及諭知罰金如易服勞役之折算標準如主文
    所示。
肆、沒收部分
　　按洗錢防制法第18條第1項固規定：「犯第14條之罪，其所
    移轉、變更、掩飾、隱匿、收受、取得、持有、使用之財物
    或財產上利益，沒收之；犯第15條之罪，其所收受、持有、
    使用之財物或財產上利益，亦同」，為刑法沒收規定之特別
    規定，自應優先於刑法相關規定予以適用，亦即就洗錢行為
    標的之財物或財產上利益，均應依洗錢防制法第18條規定沒
    收之。惟上開條文雖採義務沒收主義，卻未特別規定「不問
    屬於犯罪行為人與否，沒收之」，致該洗錢行為之標的是否
    限於行為人所有者始得宣告沒收，有所疑義，於此情形自應
    回歸適用原則性之規範，即參諸刑法第38條第2項前段規定
    ，仍以屬於行為人所有者為限，始應予沒收。經查，被告就
    附件一、二所示犯行提領之新臺幣(下同)27萬、12萬元，均
    未依指示繳交予綽號「阿峰」之人，均已自行花費殆盡，業
    據被告於警詢及本院準備程序時供承在卷(見110年度偵字第
    8282號卷第39-40頁、111年度易緝字第47、48號卷第37頁)
    ，是以，被告對於上開未扣案之27萬元、12萬元均具有事實
    上處分權，而屬被告持有之犯罪所得，故爰依上開規定，分
    別於被告所犯之各罪項下宣告沒收，於全部或一部不能沒收
    或不宜執行沒收時，追徵其價額；至於宣告多數沒收情形，
    自應依刑法第40條之2第1項規定，併執行之。又就告訴人陳
    嬿羽受騙匯入新光銀行斗六分行帳號000-0000000000000號
    帳戶內尚未經提領之8萬元，及告訴人甲○○受騙匯入中國信
    託商業銀行帳號第000000000000號帳戶內尚未經提領之3萬
    元，並無證據證明被告就該等款項有實際取得或朋分，是就
    告訴人2人上開尚未經提領之受騙款項，揆諸前揭說明，自
    無從依洗錢防制法第18條第1項規定對被告宣告沒收，另此
    敘明。
據上論斷，依刑事訴訟法第273條之1第1項、第299條第1項前段
，判決如主文。　
本案經檢察官陳東泰提起公訴及檢察官郭明嵐追加起訴，由檢察
官乙○○到庭執行職務。　
中　　華　　民　　國　　111 　年　　5 　　月　　27   日 
                 刑事第四庭    法  官  魏威至
以上正本證明與原本無異。
如不服本判決應於收受送達後20日內向本院提出上訴書狀，並應
敘述具體理由；其未敘述上訴之理由者，應於上訴期間屆滿後20
日內向本院補提理由書（均須按他造當事人之人數附繕本）「切
勿逕送上級法院」。
告訴人或被害人如不服判決，應備理由具狀向檢察官請求上訴，
上訴期間之計算，以檢察官收受判決正本之日起算。
　　　　                      書記官  林鈺娟
中　　華　　民　　國　　111 　年　　5 　　月　　27　　日
附錄本案論罪科刑之法條：
中華民國刑法第339條
（普通詐欺罪）
意圖為自己或第三人不法之所有，以詐術使人將本人或第三人之
物交付者，處5年以下有期徒刑、拘役或科或併科50萬元以下罰
金。
以前項方法得財產上不法之利益或使第三人得之者，亦同。
前二項之未遂犯罰之。
洗錢防制法第14條
有第二條各款所列洗錢行為者，處7年以下有期徒刑，併科新臺
幣5百萬元以下罰金。
前項之未遂犯罰之。
前二項情形，不得科以超過其特定犯罪所定最重本刑之刑。
【附件一】
臺灣臺中地方檢察署檢察官起訴書
                                    109年度偵字第35520號
                                    109年度偵字第37343號
　　被　　　告　丙○○　男　20歲（民國00年00月00日生）
　　　　　　　　　　　　住臺中市○○區○○街00巷00號
　　　　　　　　　　　　 (現另案在法務部○○○○○○○○                          羈押中)
　　　　　　　　　　　　國民身分證統一編號：Z000000000號
上列被告因詐欺案件，已經偵查終結，認應提起公訴，茲將犯罪
事實及證據並所犯法條分敘如下：
　　　　犯罪事實
一、丙○○與真實姓名年籍均不詳，綽號「阿峰」之人共同意圖為
    自己不法之所有，而基於詐欺取財之犯意聯絡，先由該「阿
    峰」於不詳時間及地點，以不詳方式取得由鄭協師(所涉詐
    欺犯嫌部分，由警另案偵辦)所申設，新光銀行斗六分行帳
    號000-0000000000000號帳戶(下稱該帳戶)之存摺、提款卡
    及密碼後，再於民國109年8月31日至同年9月1日間某日，在
    臺中市北屯區太原夜市之停車場內，將該帳戶之相關資料交
    予丙○○。嗣丙○○取得該帳戶之資料後，「阿峰」即於109年9
    月2日14時21分許，撥打電話予陳嬿羽並佯稱：伊係友人曾
    金山，臨時有急用需要借錢云云，致使陳嬿羽陷於錯誤，而
    於109年9月2日14時23分許及翌(3)日上午10時31分許，分別
    將新臺幣(下同)15萬元及20萬元匯入該帳戶內。待陳嬿羽匯
    款完成後，該「阿峰」即指示丙○○前去提領該等贓款，丙○○
    遂獨自駕駛向「尊宏小客車租賃有限公司」所租得之車牌號
    碼000-0000號租賃小客車，而於如附表所示之時間及地點，
    提領該帳戶內由陳嬿羽所匯入之贓款共27萬元，並自行花用
    殆盡。嗣因陳嬿羽發覺受騙報警處理，經警依程序通報凍結
    該帳戶內之存款，丙○○方未能將該帳戶內剩餘之8萬元領出
    。
二、案經陳嬿羽訴由臺中市政府警察局霧峰分局及太平分局報告
    偵辦。
　　　　證據並所犯法條
一、證據清單及待證事實：
編號 證據名稱 待證事實 1 被告丙○○於警詢及偵查中之自白 1.被告確實有與「阿峰」聯絡本件取款行為之事實。 2.被告確實是依「阿峰」之指示而向「瑞」取得該帳戶資料之事實。 3.被告確實有駕駛車牌號碼000-0000號租賃小客車，為如附表所示提款及轉帳行為之事實。 2 1.證人即告訴人陳嬿羽於警詢之證述 2.匯款明細翻拍照片 告訴人確實有遭詐騙，而分別將35萬元匯入該帳戶內之事實。 3 1.證人即「尊宏小客車租賃有限公司」負責人陳宏綸於警詢之證述 2.「尊宏小客車租賃契約書」影本 (以上均附於109年度偵字第35520號卷內) 該車輛於109年9月2日至3日期間，均係由被告所租用之事實。 4 1.該帳戶之交易明細資料 2.如附表所示時間之監視錄影畫面翻拍照片 被告確實有為如附表所示提款及轉帳行為之事實。 
二、核被告丙○○所為，係犯刑法第339條第1項之詐欺取財罪嫌(
    移送書誤載為刑法第339條之2)。被告與該「阿峰」就本件
    犯行有犯意聯絡及行為分擔，請論以共同正犯。而被告本件
    未扣案之犯罪所得27萬元，則請依刑法第38條之1第1項本文
    之規定宣告沒收，並於全部或一部不能沒收或不宜執行沒收
    時，依同條第3項規定，追徵其價額。
三、依刑事訴訟法第251條第1項提起公訴。
　　此　致
臺灣臺中地方法院
中　　華　　民　　國　 109　　年　　12　　月　　17　　日
　　　　　　　　　　　　　　　檢　察　官　陳東泰
本件正本證明與原本無異
中　　華　　民　　國　 109　　年　  12    月　  29    日
                              書  記  官  鄭如涵
附錄本案所犯法條全文
中華民國刑法第339條
（普通詐欺罪）
意圖為自己或第三人不法之所有，以詐術使人將本人或第三人之
物交付者，處 5 年以下有期徒刑、拘役或科或併科 50 萬元以
下罰金。
以前項方法得財產上不法之利益或使第三人得之者，亦同。
前二項之未遂犯罰之。
附表：
編號 取款時間 取款地點 所得款項 備註  1 109年9月2日 14時28分至29分許 臺中市○○區○○○○路0號 「有達工業公司」前 4萬元 提領現金  2 109年9月2日 14時31分許 臺中市○○區○○路00號 全家便利商店工業門市 4萬元 提領現金 3 109年9月2日 14時33分至34分許 臺中市○○區○○路000號 統一超商太隆門市 4萬元 提領現金 4 109年9月2日 15時42分許 臺中市○區○○路0段000○0號 統一超商庚樺門市 2萬9000元 轉帳 （無照片） 5 109年9月2日 19時22分許 臺中市○○區○○○街0號 統一超商瑞城門市 1000元 轉帳 6 109年9月3日 上午10時42分至44分許 臺中市○○區○○○○路0號 「有達工業公司」前 4萬元 提領現金 7 109年9月3日 上午10時45分至47分許 臺中市○○區○○路00號 全家便利商店工業門市 6萬元 提領現金 8 109年9月3日 上午10時49分許 臺中市○○區○○路000號 統一超商太隆門市 2萬元 提領現金 


【附件二】
臺灣臺中地方檢察署檢察官追加起訴書
                                     110年度偵字第8282號
　　被　　　告　丙○○　男　20歲（民國00年00月00日生）
　　　　　　　　　　　　籍設臺中市○○區○○街00巷00號
　　　　　　　　　　　　國民身分證統一編號：Z000000000號
上列被告因詐欺案件，業經偵查終結，認與臺灣臺中地方法院（
達股）審理中之110年度易字第18號案件，為1人犯數罪之相牽連
案件，宜追加起訴，茲將犯罪事實及證據並所犯法條分敘如下：
　　　　犯罪事實
一、丙○○與真實姓名年籍均不詳、暱稱「何品峰」等詐騙集團成
    員間，共同意圖為自己之不法所有，基於詐欺取財之犯意聯
    絡，由該詐欺集團某成員先於不詳時、地，以不詳方式取得
    翁福祥(所涉詐欺犯嫌部分，由警另案偵辦)所申設中國信託
    商業銀行（帳號000000000000，下稱系爭帳戶）之金融卡及
    密碼後，於民國109年9月中旬某日，由暱稱「何品峰」之男
    子，在臺中市北屯區太原夜市之停車場內，將該帳戶之相關
    資料交予丙○○。嗣丙○○取得該帳戶之資料後，詐騙集團某成
    員即於109年9月23日10時許，撥打電話予甲○○並佯稱：伊係
    某友人，臨時有急用需要借錢云云，致使甲○○陷於錯誤，而
    於同日12時許，匯款新臺幣（下同）15萬元至詐騙集團所指
    定之系爭帳戶內。丙○○隨即依據指示，於同日13時22分，在
    統一超商錦新店（址設臺中市○區○○街0000號）內及於翌日
    （即24日）凌晨0時1分許，在全家超商一中讚店（址設臺中
    市○區○○街000號）內，分別提領10萬元、2萬元之款項得手
    。嗣經警調閱便利商店內自動櫃員機之監視錄影畫面，始循
    線查悉上情。
二、案經甲○○訴由臺中市政府警察局第二分局報告偵辦。
　　　　證據並所犯法條
一、證據清單及待證事實：
編號 證據名稱 待證事實 1 被告丙○○之自白。 全部犯罪事實 2 證人即告訴人甲○○之指證、甲○○之農會存摺影本、匯款申請書影本等。 告訴人遭詐欺取財之事實。 3 翁福祥所申辦系爭帳戶之基資及存款交易明細、提領款項之監視器翻拍照片等在卷。 全部犯罪事實。 

二、核被告所為，係犯刑法第339條第1項之詐欺取財罪嫌。被告
    與「何品峰」間，有犯意聯絡及行為分擔，請論以共同正犯
    。被告提領之款項，為其犯罪所得，請依刑法第38條之1第1
    項、第3項之規定，宣告沒收之，於全部或一部不能沒收或
    不宜執行沒收時，追徵其價額。
三、依刑事訴訟法第265條第1項追加起訴。
　　此　致
臺灣臺中地方法院
中　　華　　民　　國　 110　　年　　3 　月　  10 　　日
　　　　　　　　　　　　　　　檢　察　官　郭明嵐
本件正本證明與原本無異
中　　華　　民　　國　 110　　年　　3 　月    19 　　日
                             書   記  官  蔡尚勳 
所犯法條　　
刑法第339條
意圖為自己或第三人不法之所有，以詐術使人將本人或第三人之
物交付者，處 5 年以下有期徒刑、拘役或科或併科 50 萬元以
下罰金。
以前項方法得財產上不法之利益或使第三人得之者，亦同。
前二項之未遂犯罰之。